臺灣嘉義地方法院民事裁定
111年度輔宣字第69號
聲  請  人  方琇瑩  

相  對  人  鄧智惠  

關  係  人  方莉婷  

            方莉琦  

上列當事人間聲請輔助宣告事件，本院裁定如下：
    主    文
一、宣告鄧智惠（女，民國00年0月00日生，身分證統一編號：Z
　　000000000號）為受輔助宣告之人。
二、選定方莉婷（女，民國00年0月00日生，身分證統一編號：Z
　　000000000號）為受輔助宣告之人鄧智惠之輔助人。
三、聲請費用新臺幣壹仟元由受輔助宣告之人鄧智惠負擔。
    理    由
一、聲請意旨略以：聲請人為相對人之三女，相對人因病致其為
    意思表示或受意思表示，或辨識其意思表示效果之能力顯有
    不足，爰依民法第15條之1、第1113條之1及家事事件法第17
　　7條規定，聲請宣告相對人為受輔助宣告之人，並選定關係
    人方莉婷為輔助人等語。
二、按對於因精神障礙或其他心智缺陷，致其為意思表示或受意
　　思表示，或辨識其意思表示效果之能力，顯有不足者，法院
　　得因本人、配偶、四親等內之親屬、最近一年有同居事實之
　　其他親屬、檢察官、主管機關或社會福利機構之聲請，為輔
　　助之宣告。民法第15條之1第1項定有明文。
三、經查，聲請人主張之前揭事實，業據提出戴德森醫療財團法
    人嘉義基督教醫院診斷證明書、戶籍謄本及親屬系統表為證
　　。又經本院審驗相對人之精神及心智狀態，在鑑定人前點呼
    其姓名，訊問相對人下列問題，其回答：「（問：叫什麼名
    字？）鄧智惠」、「（問：這是哪裡？）嘉基」、「（問：
    你幾歲？）78或79」、「（問：現在民國幾年？）111年」
　　、「（問：今天來這裡要做什麼？）我女兒帶我來的」、「
　　（指聲請人。問：何人？）我女兒」、「（問：蔡慶元是何
    人？）我女兒先生」等語，另參酌戴德森醫療財團法人嘉義
    基督教醫院醫師趙星豪所為之鑑定結果，認相對人罹患失智
    症，自111年7月27日定期於嘉義基督教醫院門診服藥治療，
    但認知功能已有輕度缺損，相對人在鑑定時意識清醒，定向
    感與短期記憶力尚可，但注意力、計算能力與邏輯推理能力
    已較一般人弱，故認相對人因其心智缺陷，致其為意思表示
    及受意思表示，或辨識意思表示效果之能力，顯有不足，建
    議為輔助宣告等語，有該醫院精神鑑定報告書附卷可稽。基
    上足認相對人雖仍能為意思表示或受意思表示，但其確因心
    智缺陷，致辨識其意思表示效果之能力，顯有不足等情為真
　　，故本件聲請為有理由，爰依上揭規定，宣告相對人為受輔
    助宣告之人。
四、按受輔助宣告之人，應置輔助人。法院選定輔助人時，應依
    受輔助宣告之人之最佳利益，優先考量受輔助宣告之人之意
    見，審酌一切情狀，並注意下列事項：（一）受輔助宣告之
    人之身心狀態與生活及財產狀況。（二）受輔助宣告之人與
    其配偶、子女或其他共同生活之人間之情感狀況。（三）輔
    助人之職業、經歷、意見及其與受輔助宣告之人之利害關係
　　。（四）法人為輔助人時，其事業之種類與內容，法人及其
    代表人與受輔助宣告之人之利害關係，民法第1113條之1第1
    項、同條第2項準用第1111條之1分別定有明文。本件相對人
    既應受輔助宣告，自應依上開規定為其選定輔助人。再者，
    受輔助宣告之人法無明文需為其選任會同開具財產清冊之人
    （僅受監護宣告時有選任會同開具財產清冊之人之必要），
    故本案情形無庸選任會同開具財產清冊之人，附此敘明。本
    院審酌相對人配偶已歿，關係人方莉婷表示同意擔任受輔助
    宣告人鄧智惠之輔助人，相對人其餘子女亦均表同意，此有
    同意書及戶籍謄本附卷為憑，併參聲請人與關係人方莉婷為
    母女關係，彼此間應具有一定程度之信賴感及依附感，堪認
    由關係人方莉婷任輔助人，能符合受輔助宣告之人之最佳利
    益，爰裁定如主文第2項所示。
五、爰依家事事件法第177條第2項、第164條第2項，裁定如主文
　　。

中　　華　　民　　國　　111 　年　　12　　月　　14　　日
               家事法庭  法　　　官  黃仁勇           
以上正本係照原本作成。
如對本裁定抗告，須於裁定送達後10日之不變期間內，向本院提
出抗告狀，並繳納抗告費新臺幣1,000元。
中　　華　　民　　國　　111 　年　　12　　月　　14　　日
                         書　記　官　劉哲瑋   　　　　　　　            
附錄：
民法第15條之2：
受輔助宣告之人為下列行為時，應經輔助人同意。但純獲法律上
利益，或依其年齡及身分、日常生活所必需者，不在此限：
  一、為獨資、合夥營業或為法人之負責人。
  二、為消費借貸、消費寄託、保證、贈與或信託。
  三、為訴訟行為。
  四、為和解、調解、調處或簽訂仲裁契約。
  五、為不動產、船舶、航空器、汽車或其他重要財產之處分、
      設定負擔、買賣、租賃或借貸。
  六、為遺產分割、遺贈、拋棄繼承權或其他相關權利。
  七、法院依前條聲請權人或輔助人之聲請，所指定之其他行為
　　　。第78條至第83條規定，於未依前項規定得輔助人同意之
      情形，準用之。第85條規定，於輔助人同意受輔助宣告之
      人為第1項第1 款行為時，準用之。第1項所列應經同意之
      行為，無損害受輔助宣告之人利益之虞，而輔助人仍不為
      同意時，受輔助宣告之人得逕行聲請法院許可後為之。